# 在母子公司的功能性货币不同情况下的合并抵消

提问人：banqi 时间：2010-03-31 01:48:49
请教：在IFRS下，母公司的功能性货币是美元，子公司的功能性货币是人民币。现在确定了报告货币是人民币。母公司投资子公司使用的是美元，记账也是美元。而子公司的记账货币就是人民币。在合并报表时，母公司的报表需要折算成民币后才能进行抵消。那么，如果使用现行汇率法进行折算，长期投资的人民币金额与子公司的权益不等，会有一块差额。实务中，有 2 中处理方法。 1 。将差额放到外币报表折算差额。 2 。在报表折算时，长期投资的折算汇率使用交易发生时的汇率，而且以后每年都用这个汇率折算，那么在合并是长投和权益就可以全额抵消了。 其实，这 2 个做法的结果理论上是一样的，只是在于什么时候确认这块折算差额而已。
我的问题是，上述 2 种做法是否恰当，理论依据是什么？
我认为，第 2 种方法，违背了现行汇率法折算的规定，对于长期投资没有使用期末汇率进行这算。 但是，第 1 种做法，我的问题是，为什么这块差额不是进入当期的损益，而是计入外币报表折算差额？ 谢谢！

回答人：chenyiwei
回复 楼主 banqi 的帖子应当采用第一种做法。计入外币折算差额而不是损益的原因，主要是为了列报的目的而从功能货币折算到非功能货币，就以功能货币衡量的经营成果而言，并未发生任何变化；同时长期股权投资也不是货币性资产，不存在年末调整汇兑损益的问题；即使是汇兑损益，也是把以非功能货币表示的货币性项目按照年末汇率折算为功能货币时才会出现的。

提问人：zico9999 时间：2012-10-30 15:50:08
陈版：此案例，如果要求是按照母公司美元为报告货币，那么子公司的权益和母公司的长投应当是完全抵消的？ 另外，如何确认母公司借款给子公司构成净投资，从而把母公司单表的相关汇兑损益变为合并报表的外币折算差额？

回答人：chenyiwei
子公司的功能货币是人民币，因此子公司的报表要先折算为美元报表才能与母公司报表抵销，此时也会出现外币报表折算差额。完全抵销的可能性不大。净投资概念可比照长期股权投资准则应用指南中的“长期权益”概念。

提问人：zico9999 时间：2013-02-07 13:38:43
求教陈版：现在母公司本部用人民币记账，境外分公司用美元记账，“内部往来”科目是否要计提汇兑损益？？此部分汇兑损益是否要在母公司汇总报表中转为“外币报表折算差额”？ 我认为是分公司自身报表折算为人民币时，产生的差额是计入“外币报表折算差额”，内部往来部分的差额应当不考虑？

回答人：chenyiwei
应该是在汇总报表中同时出现汇兑损益和外币报表折算差额。汇兑损益来源于母公司自身账面；外币报表折算差额来源于折算后的境外分公司报表。

提问人：zico9999 时间：2013-02-07 16:51:43
谢谢陈版：看了以前关于“功能性货币”的讨论帖子，感觉这个和母子公司往来其实是一个性质~~还是要对“内部往来”-美元按月调整汇兑损益，然后就分公司报表折算成人民币时发生的差额计入“外币报表折算差额”！

回答人：chenyiwei
是的。外币报表折算差额可能见于功能性货币不同于母公司及其他组成部分的任何一个组成部分，而无论该组成部分是否具有法人的组织形式。